臺灣桃園地方法院民事判決　　　　　　　92年度訴字第2162號
原　　　告　戊○○
訴訟代理人　許桂挺律師
複　代理人　庚○○
　　　　　　己○○
被　　　告　永業進出口股份有限公司
法定代理人　丙○○
訴訟代理人　丁○○
被　　　告　揚昌汽車有限公司
法定代理人　乙○○
訴訟代理人　甲○○
上列當事人間請求損害賠償事件，於民國94年11月15日辯論終結
，本院判決如下：
    主  文
原告之訴及假執行之聲請均駁回。
訴訟費用由原告負擔。
    事  實
甲、原告方面：
壹、聲明：
一、被告應連帶給付原告新台幣（下同）663,073 元，及自起訴
    狀繕本送達之翌日起至清償日止，按年息5%計算之利息。
二、願供擔保請准宣告假執行。
貳、陳述：
一、原告於民國90年1 月19日向訴外人即原告之姊夫李金圳購買
    其於84年9 月30日向被告揚昌汽車有限公司（下稱揚昌公司
    ）購買，由被告永業進出口股份有限公司（下稱永業公司）
    進口經銷之德國福斯PASSAT VR6，2800CC之汽車一輛（引擎
    號碼：AAA156759 ，下稱系爭汽車），並過戶登記為原告名
    義。惟92年5 月11日早上約9 點20分許，原告與丈夫、兒子
    駕乘系爭汽車至距住處約7 分鐘車程之咖啡館用畢早餐後，
    返回桃園縣桃園市○○街58巷21號B2停車場，停車熄火並取
    下車鑰匙，系爭汽車突然發生一陣吵雜類似起動馬達發動之
    怪聲，接著自儀表板發出一陣濃煙及陣陣刺鼻之燒焦味，原
    告立即回到14樓住家撥打電話予桃園市○○路之禾昇汽車廠
    （福斯特約車廠）求援，約7 分鐘後，汽車廠人員趕到並會
    同原告進入停車場，發現已發生火災，煙霧瀰漫，漆黑一片
    。事後經檢視現場，原告所有之系爭汽車全毀，且波及停放
    系爭汽車車旁之4 輛車輛，也造成停車場之嚴重毀損，經原
    告向中華民國汽車消費者保護協會（下稱汽車消保會）及桃
    園縣政府提出申訴，並經該會車輛鑑定委員會之鑑定結果，
    證明起火主因在系爭汽車的起動馬達。
二、「從事設計、生產、製造商品或提供服務之企業經營者，於
    提供商品流通進入市場，或提供服務時，應確保該商品或服
    務，符合當時科技或專業水準可合理期待之安全性。企業經
    營者違反前二項規定，致生損害於消費者或第三人時，應負
    連帶賠償責任。但企業經營者能證明其無過失者，法院得減
    輕其賠償責任。」、「企業經營者主張其商品於流通進入市
    場，或其服務於提供時，符合當時科技或專業水準可合理期
    待之安全性者，就其主張之事實負舉證責任。」、「從事經
    銷之企業經營者，就商品或服務所生之損害，與設計、生產
    、製造商品或提供服務之企業經營者連帶負賠償責任。但其
    對於損害之防免已盡相當之注意，或縱加以相當之注意而仍
    不免發生損害者，不在此限。」、「輸入商品或服務之企業
    經營者，視為該商品之設計、生產、製造者或服務之提供者
    ，負本法第七條之製造者責任。」消費者保護法（下稱消保
    法）第7 條第1 項、第3 項、第7 之1 條、第8 條第1 項、
    第9 條分別定有明文。被告永業公司依消保法第7 條第1項
    、第3 項及第9 條之規定，應負無過失責任，被告永業公司
    不得主張系爭汽車因自體燃燒，其無過失而免除其責任，被
    告永昌公司依消保法之規定，應就其所販售之系爭汽車於流
    通進入市場時，符合當時科技或專業水準可合理期待之安全
    性負舉證責任。德國製福斯汽車近十年來迭有火燒車之報導
    ，而一般汽車之起動馬達自行發動而起火燃燒引發火燒車事
    故甚為少見，則系爭汽車不符合目前科技水準可合理期待之
    安全性。被告永業公司為系爭汽車之進口輸入商，被告揚昌
    公司為系爭汽車之經銷商，依上開消保法之規定，應就上開
    火燒車事件所致之下列損害連帶負損害賠償責任：
  (一)系爭汽車全部毀損之價額：25萬元（參考「二手車訊」雜誌
    92年5月號） 。
  (二)遭波及之車輛，原告所支付之修復費用：
  1.車號W6-4897：152,175元。
  2.車號6A-8730：41,149元。
  3.車號1783-FP：3,000元。
  4.車號V2-2780：1,800元。
  (三)地下室停車場之修復費用：
  1.沖洗清潔費：20,000元。
  2.燈具及水管修復費：4,450元。
  3.消防設施修復費：24,675元。
  4.監視系統修復費用：12,100元。
  5.油漆粉刷費用：110,000元。
  6.電梯間天花板修復費用：3,000元。
  (四)汽車鑑定費：34,674元。
  (五)系爭汽車拖吊費：3,000元。
    綜上，總金額為663,073元。
三、對被告之抗辯陳稱：
    原告對系爭汽車確實有定時到民間修車廠保養，而起動馬達
    並未在保養的範圍，縱認為原告未落實定期保養或有車廠保
    養不當之情形，系爭汽車亦不致於停車熄火取下車鑰匙後起
    火。伊以系爭汽車輸入時之經銷商為起訴對象，所以將永業
    公司列為被告，並無錯誤。
參、證據：提出訂購合約書影本1 份、進口與貨物稅完（免）稅
    證明書影本1 紙、產地證明書影本1 紙、汽車新領牌照登記
    書影本2 紙、汽車行車執照影本1 紙、統一發票影本1 紙、
    桃園縣政府消防局桃消調字第0920500149號證明書影本1 紙
    、照片影本14張、桃園縣政府府法消字第0920 161210 號函
    影本1 份、中華民國汽車消費者保護協會汽消鼎字第92043
    號函影本1 份、鑑定報告書影本1 份、和解書影本1 份、統
    一發票影本2 紙、信用卡存根影本1 紙、免用統一發票收據
    影本4 紙、工程報告影本1 份、報價單影本2 紙、劃撥收據
    影本1 紙、收據影本1 紙、網路資料1 件、二手車訊92年3
    月版影本2 紙、保養記錄影本1 份為證，並聲請訊問證人賴
    鼎元。
乙、被告永業公司方面：
壹、聲明：
一、如主文第1 項所示。
二、如受不利判決，願供擔保請准宣告免為假執行。
貳、陳述：
一、原告所購買之系爭汽車係由被告永業公司於84年所引進，並
    轉由當時之經銷商即被告揚昌公司於同年9 月售予訴外人李
    金圳，但被告永業公司自88年6 、7 月間結束與德國VW汽車
    之代理合作，並將相關代理業務與售後服務等事宜移交予訴
    外人台灣新總代理標達汽車股份有限公司（下稱標達公司）
    。
二、以現今汽車之科技水平而言，若有設計或生產製造之不當與
    瑕疵，難於正常使用逾8 年後才發現問題，且汽車為2 萬餘
    個以上零件組裝而成之產品，還有油、水、電類等輔助用品
    及能源，因此，各項零組件之適時適用與正確檢查、保養及
    維修，均為確保安全與延長使用年限不可或缺之要素，以系
    爭汽車有8 年車齡之狀況，欲歸咎於產品製造人責任，為無
    理由。另系爭汽車非外力自身起火燃燒，可能為系爭汽車未
    妥善定期檢查、保養或遇故障未及時適當維修而導致，亦可
    能因系爭汽車另行改裝、加裝其他不當之配件所造成，不當
    操作亦可能造成機組件不正常之負荷，引發損害，故系爭汽
    車經鑑定認非外力縱火引起之燃燒，即歸責原製造人，自有
    苛刻不合理之處。
三、原告委託之鑑定機構認為，火燒車的起因為起動馬達故障所
    致，然依相關機電之技術原理，及被告永業公司經營汽車產
    業30餘年之實務經驗，車輛斷電後起動馬達絕無法自行繼續
    作動。另火燒車事件發生時，原告未及時通知被告永業公司
    到場參與瞭解鑑查可能發生之原因，故以目前資料送鑑定，
    對被告永業公司並不公平，亦認為原告所提的鑑定報告書鑑
    定單位公信力有問題，推理方面不正確，所以對原告所主張
    之金額全部予以否認。
四、車輛除保養之範圍層面外，尚包括各項安全檢查與妥善維修
    ，及使用人對車輛遇有異常狀況之隨時反應、是否有及時送
    修，故車輛之維護保持不限於原告認為起動馬達非保養項目
    之範圍。
參、證據：提出剪報影本2 紙、台灣高等法院（91）中分義刑聲
    決91重上更(一)18字第12265 號函影本1 份、台灣台中地方法
    院刑事庭傳票影本1 紙為證。
丙、被告揚昌公司方面：
壹、聲明：
一、如主文第1 項所示。
二、如受不利判決，願供擔保請准宣告免為假執行。
貳、陳述：
一、發生火燒車時，系爭汽車已有8 年的車齡，且系爭汽車自89
    年8 月後，未曾回被告揚昌公司的保養廠做保養，被告揚昌
    公司無法掌控系爭汽車的車況，所以火燒車的起因是原告保
    養不當，與車輛的設計、製造無關，對原告所主張之金額全
    部予以否認。
二、起動馬達如果沒有外力即無法運作，而發生火燒車時，被告
    永昌公司並未看到當時的車況，以目前資料送鑑定對被告揚
    昌公司不公平，亦認為原告所提的鑑定報告書鑑定單位公信
    力有問題，推理方面不正確。
三、起動馬達雖然不是保養項目之一，但是在整個保養流程中，
    會測試馬達的部分，起動馬達如果要壞掉之前，會有一些徵
    兆，例如：有異音，如果車主有反應，被告揚昌公司就會處
    理。
丁、本院依職權向桃園縣政府消防局、警察局調閱相關報告。
    理  由
一、原告主張：伊於90年1 月19日向訴外人即伊姊夫李金圳購買
    渠於84年9 月30日向被告揚昌公司購買，由被告永業公司代
    理進口之系爭汽車，並過戶登記為伊所有。嗣於92年5 月11
    日上午9 時20分許，伊與家人駕乘系爭汽車短程外出用餐後
    返回住處地下2 樓之停車場，於停車熄火並取下鑰匙時，系
    爭汽車儀表板竟於發出類似起動馬達發動之怪聲後，冒出濃
    煙及刺鼻之焦味，伊隨即回到14樓住家撥打電話向禾昇汽車
    廠求援，車廠人員約7 分鐘後趕到並會同伊進入停車場發現
    已發生火災，事後經檢視現場，系爭汽車業已全毀且波及停
    放車旁之4 輛汽車，並造成停車場之嚴重毀損等之事實，業
    據提出訂購合約書、進口與貨物稅完（免）稅證明書、產地
    證明書、汽車行車執照、統一發票、桃園縣政府消防局桃消
    調字第0920500149號證明書、桃園縣政府府法消字第092016
    1210號函、汽車消保會汽消鼎字第92043 號函、鑑定報告書
    、和解書各1 件、汽車新領牌照登記書2 紙、照片14張（以
    上均為影本）為證，且為被告所不爭執，堪信為真正。
二、原告復主張：德國福斯汽車近十年來迭有火燒車之報導，而
    一般汽車因起動馬達自行發動而起火燃燒引發火燒車之事故
    甚為少見，則系爭汽車因起動馬達起火引發火燒車，顯然不
    符合目前科技水準可合理期待之安全性。被告永業公司為系
    爭汽車之進口輸入商，被告揚昌公司為系爭汽車之經銷商，
    依消保法之相關規定，應連帶負損害賠償責任等語。則被告
    為所否認，並以前詞置辯。
  (一)按從事設計、生產、製造商品或提供服務之企業經營者，於
    提供商品流通進入市場，或提供服務時，應確保該商品或服
    務，符合當時科技或專業水準可合理期待之安全性。企業經
    營者違反前二項規定，致生損害於消費者或第三人時，應負
    連帶賠償責任。但企業經營者能證明其無過失者，法院得減
    輕其賠償責任。又從事經銷之企業經營者，就商品或服務所
    生之損害，與設計、生產、製造商品或提供服務之企業經營
    者連帶負賠償責任。但其對於損害之防免已盡相當之注意，
    或縱加以相當之注意而仍不免發生損害者，不在此限。輸入
    商品或服務之企業經營者，視為該商品之設計、生產、製造
    者或服務之提供者，負本法第七條之製造者責任。消保法第
    7 條第1 項、第3 項、第8 條第1 項、第9 條、第9 條分別
    定有明文。本件被告揚昌公司、永業公司分別為系爭汽車流
    通進入市場時經銷、輸入之企業經營者，此為兩造所不爭執
    ，堪予認定。依上開規定，就系爭汽車被告永業公司自須負
    消保法第7 條之製造者責任，被告揚昌公司則須與製造者負
    連帶賠償責任，先予敘明。至於被告永業公司雖曾辯稱：其
    於88年6 、7 月間結束與德國福斯汽車之代理合作關係，並
    將相關代理業務與售後服務等事宜移交予訴外人標達公司等
    語。惟查，被告永業公司嗣於本院自陳：係德國福斯公司先
    結束與其之代理關係，再將福斯汽車之代理進口權授權予標
    達公司等語（見本院卷第197 頁）。是依被告永業公司上開
    陳述，足認德國福斯公司係分別與被告永業公司、標達公司
    成立代理進口之法律關係，而非被告永業公司將其代理進口
    德國福斯汽車之權利義務移轉於標達公司，被告永業公司與
    標達公司間自無就系爭汽車所生相關權利義務關係發生移轉
    、承受事實之可能。因此，原告以被告永業公司為本件當事
    人，並主張被告永業公司為輸入系爭汽車之企業經營者，應
    負消保法第7 條所定之製造人責任等語，自屬有據。
  (二)次按，依消保法第7 條第1 項之規定，商品製造人責任之成
    立其前提，在於商品不符合當時科技或專業水準可合理期待
    之安全性，且為上開判斷係以商品流通市場時定之。查本件
    系爭汽車發生火燒車事故之時間為92年5 月11日，距被告揚
    昌公司出售系爭汽車予李金圳之時已達7 年半有餘，又依原
    告提出而為被告所不爭執之系爭汽車保修紀錄顯示，系爭汽
    車於89年6 月11日最後一次前往被告揚昌公司保修廠維修時
    ，其行駛里程已達81,588公里（見本院卷第221 頁），而此
    時距本件事發時尚有近3 年之時間，則系爭汽車於本件事發
    時其行駛里程數自應更遠高於此。是故，系爭汽車於交車7
    年、行駛近10萬公里後發生起動馬達處起火致生本件火燒車
    之結果，尚不足即認系爭汽車於流通市場時不符合當時科技
    或專業水準可合理期待之安全性。且依上開系爭汽車於歷經
    長達7 年以上之使用，起動馬達經無數次作動，除本件之發
    生外，均未見原告主張系爭汽車起動馬達於此之前有何故障
    或起火情形。又依行政院所頒固定資產耐用年數表之規定，
    小客車之耐用年數為5 年，而系爭汽車之使用已逾7 年，其
    有故障情形發生，極有可能係因其他原因所導致。況車輛於
    交車後即由車主占有使用，而車輛係由難以數計之零件所組
    成，環環相扣，零件中以橡膠構成者，有日久老化變形之問
    題；以金屬構成者，有日久磨損、間隙改變之問題，此為事
    物自然現象，依現今之科技水準仍無法改變。而此無數零件
    縱僅故障其一，即有可能影響於其他，是車輛須定期保養維
    修，此為周知之事實，而占有使用車輛之車主理所當然須負
    起將車輛定期送檢、保養之義務，否則車輛製造者無從避免
    上開因時間或使用因素所導致之商品瑕疵。關於被告抗辯原
    告並未定期檢修系爭汽車乙節，雖為原告所否認，並辯稱伊
    係至其他保養廠維修云云，惟原告就此有利於己且僅伊能舉
    證之事實，迄至本院言詞辯論終結時，亦僅能證明到系爭汽
    車於89年6 月11日有維修之事實（詳前），至於該日以後迄
    至本件事發之近3 年期間之保修紀錄則付之闕如而無法舉證
    ，是被告辯稱系爭汽車未經定期保養，可能是其他原因導致
    本件火燒車意外之發生等語，即非無據。綜合上情，本院自
    難僅以系爭汽車於使用超過上開耐用年數後所生之火燒車情
    形，即逕認系爭汽車不符合當時科技或專業水準可合理期待
    之安全性。
  (三)次查，依原告所提出汽車消保會於本件起訴前所為之鑑定報
    告書乙件，雖認：「綜合以上之推論檢查該車起火之原因所
    有電線露銅現象，銅絲未有燒斷熔結，而起動馬達軸心燒焦
    現象是起動馬達斷斷續續有卡住現象而引起電瓶線正電著火
    （電瓶正電連接在起動馬達線路）引起所有電線之外皮（塑
    膠）起火，再燒燬油管致一發不可收拾之跡象。起火之主因
    為起動馬達。（起動馬達分解時部分零件熔解卡住分解困難
    ，一般火燒車無此現象）」等語，證人即參與上開鑑定之人
    員賴鼎元復到庭證稱：起動馬達是以小齒輪去接大齒輪，啟
    動後小齒輪應該會退回來，沒有退回來就會卡住，本件應是
    零件的瑕疵，應該是起動馬達卡住才會有這樣的顏色等語（
    見本院卷第34、118 頁）。惟查，系爭汽車已使用7 年有餘
    ，已如前述，故即認上開鑑定報告、證人之證詞所述，本件
    火燒車係起動馬達零件有瑕疵所致等語為可採，該瑕疵亦應
    係使用日久或其他原因所導致（詳述如前），而非系爭汽車
    流通進入市場時即有此瑕疵，否則系爭汽車豈有經7 年餘之
    使用始生本件火燒車之可能，因此，原告所據以主張系爭汽
    車於流通進入市場時，不符合當時科技或專業水準可合理期
    待之安全性，亦無可採。另桃園縣政府消防局所提供之本件
    火災原因調查報告書，亦僅能證明起火點為系爭汽車之點火
    裝置，且應排除危險物品自燃引火之可能性，以電氣因素引
    火之可能性較大等情（見本院卷第168-181 頁），亦無足證
    明系爭汽車不具上述之「安全性」。又系爭汽車車體已由報
    廢場處理，僅餘引擎部分，此為原告所自陳（見本院卷第83
    頁），本院嗣依民事訴訟法第326 條之規定，從兩造之合意
    選任國立台北科技大學為鑑定人，鑑定系爭汽車之起火原因
    為何，經鑑定人以：「…如僅以有限之可疑證物做為鑑定之
    依據，將失之草率及偏頗…」等語回覆之（見本院卷第149
    、155 頁），是本院亦無從就系爭汽車之起火原因是否導因
    於其不具上開規定所謂之「安全性」委請專業機關再為鑑定
    。至於原告另提出之網路報導影本數件（見本院卷第90-106
    頁），所引述之事實均無具體實證可資佐證，多數更係網友
    所為留言，其中不乏情緒性用語，本院實難將之採為認定本
    件事實之基礎，附此敘明。
  (四)綜上所述，本院依卷存事證不能認定本件火燒車係因系爭汽
    車於流通進入市場時，不符合當時科技或專業水準可合理期
    待之安全性所致，則此前提要件既未能建立，被告自無依消
    保法第7 條之1 負舉證責任之必要，原告主張被告應依消保
    法之規定負連帶損害賠償責任云云，實屬無據。
三、從而，原告依消保法第7 條第1 項、第3 項、第8 條第1 項
    、第9 條之規定，請求被告連帶給付663,073 元，及自起訴
    狀繕本送達之翌日起至清償日止，按年息5%計算之利息，為
    無理由，應予駁回。又原告之訴既經駁回，其假執行之聲請
    即失所附麗，應併予駁回。
四、本件事證已臻明確，兩造其餘之主張、陳述及所提之證據資
    料，核與判決結果無何影響，爰不一一論述，附此敘明。
五、據上論結，本件原告之訴為無理由，依民事訴訟法第78條，
    判決如主文。
中　　華　　民　　國　　94　　年　　11　　月　　29　　日
                  民事第二庭審判長法  官  劉克聖
                                  法  官  石有為
                                  法　官　范明達
以上正本係照原本作成
如對本判決上訴，須於判決送達後20日內向本院提出上訴狀
中　　華　　民　　國　　94　　年　　12　　月　　1 　　日
                                  書記官　李燕枝
